臺灣臺北地方法院刑事判決
111年度訴字第132號
公  訴  人  臺灣臺北地方檢察署檢察官
被      告  蔡哲宇




義務辯護人  蔡宜臻律師
上列被告因毒品危害防制條例等案件，經檢察官提起公訴（110
年度偵緝字第2225號），本院判決如下：
    主  文
蔡哲宇共同運輸第三級毒品，處有期徒刑貳年肆月。
    事  實
一、蔡哲宇、林哲軒、ANG WEI SIONG（下稱洪威松，林哲軒、
    洪威松涉嫌運輸第三級毒品部分，均經另案判決有罪確定）
    及真實姓名年籍不詳之馬來西亞男子「阿SAM」均明知愷他
    命為毒品危害防制條例所列管之第三級毒品，亦屬行政院公
    告之管制進出口物品，不得非法運輸進入我國。詎蔡哲宇、
    林哲軒、洪威松、「阿SAM」竟共同基於運輸第三級毒品愷
    他命及私運管制物品進口之犯意聯絡，由綽號「阿SAM」之
    馬來西亞籍男子負責安排自馬來西亞往返臺灣之機票及住宿
    飯店後，要求洪威松將1公斤之第三級毒品愷他命成功帶至
    臺灣，即可免除其積欠「阿SAM」馬來西亞幣1萬5,000元之
    債務，經洪威松應允後，「阿SAM」於108年4月6日在馬來西
    亞將1公斤之第三級毒品愷他命包綁於洪威松之腳上，由洪
    威松於同日上午7時30分許自馬來西亞搭乘亞洲航空（班次D
    7-378號)班機運輸第三級毒品入境臺灣，而蔡哲宇則於同日
    上午7時20分許、8時9分許，以微信、摩貝密信之通訊軟體
    聯繫林哲軒於臺灣準備接運毒品。嗣洪威松於同日12時許，
    在臺灣桃園國際機場，為財政部關務署臺北關人員查獲其之
    左右大腿包綁夾藏愷他命4包即如附表編號1至4號所示（驗
    前淨重為988.89公克，純質淨重約761.44公克），嗣洪威松
    配合員警調查，向「阿SAM」回報已順利到達，蔡哲宇則應
    於同日16時至17時間，通知林哲軒前往位於桃園市○○區○○○
    路00號11樓之沃客商務旅館111室拿取毒品，並為警當場查
    獲。
二、案經臺灣臺北地方檢察署檢察官自動檢舉偵查起訴。
    理  由
壹、程序部分
一、按被告以外之人於審判外之言詞或書面陳述，除法律另有規
    定者外，不得作為證據，刑事訴訟法第159條第1項定有明文
    。又被告以外之人於審判外之陳述，雖不符同法第159條之1
    至第159條之4之規定，而經當事人於審判程序同意作為證據
    ，法院審酌該言詞或書面陳述作成時之情況，認為適當者，
    亦得為證據；又當事人、代理人或辯護人於法院調查證據時
    ，知有第159條第1項不得為證據之情形，而未於言詞辯論終
    結前聲明異議者，視為有前項之同意，刑事訴訟法第159條
    之5第1項、第2項亦有明文。經查，被告蔡哲宇就本判決下
    列所引用被告自身以外之人於審判外之陳述，於準備程序及
    審理中均陳明不爭執證據能力（見本院卷第45至47頁、64至
    67頁），且迄本院言詞辯論終結前均未聲明異議，本院審酌
    上開傳聞證據製作時之情況，尚無違法不當及證明力明顯過
    低之瑕疵，認以之作為證據要屬適當，爰依刑事訴訟法第15
    9條之5規定，認均有證據能力。
二、本案認定事實所引用下列文書證據，並無證據證明係公務員
    違背法定程序所取得，且無刑事訴訟法第159條之4所示顯有
    不可信之情況與不得作為證據之情形。本院斟酌本案卷內之
    證據並非出於非法取得，亦無證明力明顯過低之情形，復經
    本院於審判期日依法進行證據之調查、辯論，被告於訴訟上
    之程序權已受保障，故前揭各該證據，均得採為證據。
貳、認定犯罪事實之理由與依據
一、訊據被告就運輸第三級毒品愷他命、運送管制物品進口等犯行，於偵查、本院準備程序及審理中均坦承不諱(見110 偵緝2225卷第11至16頁，110偵緝2225卷第51至52頁、第295至297頁，本院卷第43至47頁），復有另案被告洪威松於另案警詢及偵訊中之證述(見108偵15380卷第91至92頁、第93至95頁，108偵8836卷第97至101頁、第117至125頁、第147至151頁、155至156頁、第243至244頁、第287至289頁、第307至308頁，108偵15380卷第13至15頁)、另案被告林哲軒於另案警詢及偵訊中之證述(見108偵15380卷第23至29頁、第31至33頁、第39至42頁、第43至46頁、第47至49頁，108偵8836卷第103至107頁、第201至202頁、第259 至265 頁、第281 至282頁）、證人林耘菲於警詢之供述(見108偵15380卷第183至184頁，108偵8836卷第227至233頁），另有另案被告林哲軒之手機微信及摩貝密信通訊對話翻拍畫面（見108 偵8836卷第164 至184 頁、第193 至195 頁、第221 頁)、另案被告洪威松扣案手機之微信通話紀錄翻拍畫面（見108 偵8836卷第13至15頁、第25至27頁)、財政部關務署臺北關扣押貨物收據及搜索筆錄、新北市政府警察局搜索扣押筆錄、扣押物品目錄表、查獲照片（見108 偵8836卷第31至44頁、第63至75頁）、內政部警政署刑事警察局108年5月21日刑鑑字第1080032763號鑑定書（見108偵15380卷第21至22頁）、沃客商務旅館監視器翻拍畫面（見108偵8836卷第45頁），且有扣案之本案包裹可資佐證，足認被告前揭任意性自白核與事實相符，堪以採信。
二、被告所犯運輸第三級毒品、私運管制物品進口犯行，堪以認
    定，自應依法論科。
參、論罪科刑
一、按所謂「運輸」者，係指本於運輸意思而搬運輸送而言，倘
    其有此意圖者，一有搬運輸送之行為，犯罪即已成立，並非
    以運抵目的地為完成犯罪之要件。因此應以起運為著手，以
    運離現場為其既遂，則運輸毒品罪，並不以兩地間毒品直接
    運送移轉存置於特定地點為限，其以迂迴、輾轉方法，利用
    不相同之運輸工具、方法將特定之毒品移轉運送至最終目的
    者，其各階段之運送行為，均不失為運輸行為之一種，此即
    為運輸毒品罪之犯罪構成要件之行為（最高法院92年度台上
    字第5426號、95年度台上字第6577號判決意旨可資參照），
    是運輸毒品罪應屬於繼續犯，縱使起運後運輸毒品罪已既遂
    ，但在毒品到達終極目的地前，其犯罪行為仍在持續進行中
    （105年度台上字第1271號判決意旨可資參照）。又按懲治
    走私條例第2條第1項之私運管制物品進口罪，係指未經許可
    ，擅自將逾公告數額之管制物品，自他國或公海等地，私運
    進入我國境內而言，一經進入國境，其犯罪即屬完成（最高
    法院96年度台上字第6959號判決意旨參照）。經查，被告與
    林哲軒及洪威松等人，共同將本案毒品裝成包裹，自馬來西
    亞運輸進入我國境內，因本案包裹已自馬來西亞起運，在入
    境後由財政部關務署臺北關查緝人員檢查發現上情，揆諸前
    開說明，本案運輸、走私行為均已完成而告既遂。
二、核被告所為，係犯毒品危害防制條例第4條第3項之運輸第三
    級毒品罪及懲治走私條例第2條第1項之私運管制物品進口罪
    。另本案貨物內之愷他命純質淨重已達20公克以上，是被告
    運輸第三級毒品愷他命前持有第三級毒品愷他命之低度行為
    應為運輸之高度行為所吸收。
三、被告與林哲軒及洪威松等人，就上開運輸第三級毒品及運送
    走私物品等犯行有犯意聯絡及行為分擔，為共同正犯。另被
    告以一行為觸犯運輸第三級毒品罪及運送管制物品進口罪，
    為想像競合犯，應依刑法第55條前段之規定，從一重之運輸
    第三級毒品罪處斷。
四、至被告構成累犯之事實及應加重其刑之事項，均應由檢察官
    主張並具體指出證明之方法後，經法院踐行調查、辯論程序
    ，方得作為論以累犯及是否加重其刑之裁判基礎，有最高法
    院刑事大法庭110年度台上大字第5660號裁定可供參考。本
    案檢察官並未就被告是否構成累犯之事實及應加重其刑之事
    項為任何主張並具體指出證明方法，依上開意旨，本院自毋
    庸就此部分進行調查與辯論程序，並列為是否加重其刑之裁
    判基礎，惟關於被告之前科、素行，仍列為刑法第57條所定
    「犯罪行為人之品行」之審酌事項，附此敘明。
五、另按犯第4條至第8條之罪於偵查及審判中均自白者，減輕其
    刑，毒品危害防制條例第17條第2項定有明文。查被告於偵
    查及本院審理中均坦認其所犯運輸第三級毒品罪之犯行，業
    如前述，爰依毒品危害防制條例第17條第2項規定減輕其刑
    。
六、又按刑法第59條規定犯罪之情狀可憫恕者，得酌量減輕其刑
    ，其所謂「犯罪之情狀」，與同法第57條規定科刑應審酌之
    一切情狀，並非有截然不同之領域，於裁判上酌減其刑時，
    應就犯罪之一切情狀，予以全盤考量，審酌其犯罪有無可憫
    恕之事由（即有無特殊之原因與環境，在客觀上足以引起一
    般同情，以及宣告法定低度刑，是否猶嫌過重等等），以為
    判斷。而販賣第三級毒品罪，其法定刑為「七年以上有期徒
    刑，得併科新臺幣一千萬元以下罰金」，然同為販賣第三級
    毒品之人，其原因動機不一，犯罪情節未必盡同，其販賣行
    為所造成危害社會之程度亦屬有異，法律科處此類犯罪，所
    設之法定最低本刑相同，不可謂不重，自非不可依客觀之犯
    行與主觀之惡性二者加以考量其情狀，是否有可憫恕之處，
    適用刑法第59條之規定酌量減輕其刑，期使個案裁判之量刑
    ，能斟酌至當，符合比例原則。經查，被告共同運輸之第三
    級毒品數量非多，且手法粗糙，對社會造成之不良影響尚非
    甚鉅，其主觀惡性或造成毒品擴散之危害顯然較低。又其藉
    此所獲得之利益更難與中大盤商、毒梟販毒規模相提並論。
    依上開情節，本院認縱科以被告最低度法定本刑7年有期徒
    刑及援引毒品危害防制條例第17條第2項之規定，減輕被告
    刑期後科予最低刑度3年6月有期徒刑，仍難謂無情輕法重之
    憾，衡情不無可憫，爰就被告前開各次販賣第三級毒品犯行
    ，皆依刑法第59條之規定酌減其刑，並遞減輕之。
七、爰以行為人責任為基礎，本院審酌被告明知毒品具有成癮性
    、濫用性及對社會之重大危害性，竟不惜違法犯禁，而與林
    哲軒及洪威松等人共同運輸第三級毒品，所為實不可取，且
    本案第三級毒品愷他命數量非微，潛在之危害性甚大，幸本
    案貨物於抵達台灣後，即遭查獲，並持續於員警監控下，始
    未生鉅大損害；兼衡酌被告於遭查獲時，即坦認犯行之犯後
    態度、參與程度、犯罪動機、手段、智識程度、素行、家庭
    生活（本院卷第69頁）等一切情狀，量處如主文所示之刑，
    以資懲儆。
八、沒收部分
    再按毒品危害防制條例第18條第1項前段規定，應予沒收銷
    燬之毒品，以查獲之第一、二級毒品為限。而毒品依其成癮
    性、濫用性及對社會危害性，共分為四級，施用或持有第三
    、四級毒品，因其可罰性較低，該條例除就持有第三、四級
    毒品純質淨重20公克以上設有處罰規定外，未另設處罰之規
    定，然鑑於第三、四級毒品均係管制藥品，特於同條例第11
    條之1明定無正當理由，不得擅自持有；第18條第1項後段復
    規定查獲之第三、四級毒品，無正當理由而擅自持有者，均
    沒入銷燬之，從而，依同條例第18條第1項後段應沒入銷燬
    之毒品，專指查獲施用或持有之第三、四級毒品，但不構成
    犯罪行為者而言，如持有第三級毒品純質淨重20公克以上者
    ，既屬同條例相關法條明文規定處罰之犯罪行為，即非該條
    項應依行政程序沒入銷燬之範圍，而同條例對於犯運輸第三
    級毒品罪所查獲之毒品之沒收，並無特別規定，但該行為既
    已構成犯罪，則該毒品即屬不受法律保護之違禁物，自應回
    歸刑法之適用，依刑法第38條第1項之規定沒收之。經查，
    扣案如附表編號1至4號所示之愷他命4包，核屬違禁物無疑
    ，本應依刑法第38條第1項規定予以沒收；但因另案共同被
    告洪威松及林哲軒之案件中，業已針對如附表所示之物宣告
    沒收，此有本院108年度訴字第527號刑事判決在卷可參，故
    本件爰不重複宣告沒收，附此敘明。
據上論斷，應依刑事訴訟法第299條第1項前段，決如主文。
本案經檢察官許文琪提起公訴，經檢察官林秀濤到庭執行職務。
中　　華　　民　　國　　111 　年　　5 　　月　　11　　日
　　　　　　　　　刑事第八庭    審判長法　官　解怡蕙
　　　　　　　　　                    法  官  楊世賢
　　　　　　　　　                    法  官  許凱傑
上正本證明與原本無異。
如不服本判決應於收受送達後20日內向本院提出上訴書狀，並應
敘述具體理由；其未敘述上訴理由者，應於上訴期間屆滿後20日
內向本院補提理由書（均須按他造當事人之人數附繕本）「切勿
逕送上級法院」。因疫情而遲誤不變期間，得向法院聲請回復原
狀。
                                       書記官  許翠燕
中　　華　　民　　國　　111 　年　　5 　　月　　12　　日

附錄本案論罪科刑法條
毒品危害防制條例第4條
製造、運輸、販賣第一級毒品者，處死刑或無期徒刑；處無期徒
刑者，得併科新臺幣3千萬元以下罰金。
製造、運輸、販賣第二級毒品者，處無期徒刑或10年以上有期徒
刑，得併科新臺幣1千5百萬元以下罰金。
製造、運輸、販賣第三級毒品者，處7年以上有期徒刑，得併科
新臺幣1千萬元以下罰金。
製造、運輸、販賣第四級毒品者，處5年以上12年以下有期徒刑
，得併科新臺幣5百萬元以下罰金。
製造、運輸、販賣專供製造或施用毒品之器具者，處1年以上7年
以下有期徒刑，得併科新臺幣1百50萬元以下罰金。
前五項之未遂犯罰之。

懲治走私條例第2條
私運管制物品進口、出口者，處7年以下有期徒刑，得併科新臺
幣3百萬元以下罰金。
前項之未遂犯罰之。
第1項之管制物品，由行政院依下列各款規定公告其管制品項及
管制方式：
一、為防止犯罪必要，禁止易供或常供犯罪使用之特定器物進口
    、出口。
二、為維護金融秩序或交易安全必要，禁止偽造、變造之各種貨
    幣及有價證券進口、出口。
三、為維護國民健康必要，禁止、限制特定物品或來自特定地區
    之物品進口。
四、為維護國內農業產業發展必要，禁止、限制來自特定地區或
    一定數額以上之動植物及其產製品進口。
五、為遵守條約協定、履行國際義務必要，禁止、限制一定物品
    之進口、出口。
　　
附表：
　　　
編號 扣案物品名稱 數量 重量 成分 備註 1 白色晶體 1包 總毛重1049.05公克、總淨重988.89公克、總純質淨重：761.44公克、總驗餘淨重988.55公克(隨機抽取一包鑑定，淨重：250.51公克、取樣0.34公克、驗餘淨重250.17公克、純度：77％） 檢出第三級毒品愷他命(Ketamine)成分  內政部警政署刑事警察局108年5月21日刑鑑字第1080032763號鑑定書（108偵15380卷第21至22頁） 2 白色晶體 1包    3 白色晶體 1包    4 白色晶體 1包